【裁判字號】    97,上更(一),192
【裁判日期】    971014
【裁判案由】    毒品危害防制條例
【裁判全文】
臺灣高等法院臺中分院刑事判決     97年度上更(一)字第192號
上  訴  人
即  被  告  乙○○(原姓名陳凱.
選任辯護人  周仲鼎  律師
上列上訴人因違反毒品危害防制條例案件，不服臺灣臺中地方法
院96年度訴字第3907號中華民國97年2月4日第一審判決（起訴案
號：臺灣臺中地方法院檢察署96年度偵字第21440號），提起上
訴，本院判決如下：
    主  文
原判決關於乙○○部分撤銷。
乙○○共同販賣第二級毒品，處有期徒刑肆年貳月。扣案之因販
賣第二級毒品所得之新臺幣佰元，應與詹文生連帶沒收之；供
販賣第二級毒品聯絡所用之BENQ廠牌手機壹具（含配用之門號00
00000000號SIM晶片卡壹枚)沒收之。
    事  實
一、乙○○（另於民國96年7月至同年8月間犯4次販賣第二級毒
    品罪及1次轉讓禁藥罪，經原審法院於97年2月19日以96年度
    訴字第4743號各判處7年6月、7年6月、7年6月、7年6月及1
    年，定應執行刑有期徒刑12年），明知甲基安非他命係屬毒
    品危害防制條例第2條第2項第2款規定之第二級毒品，不得
    非法持有、販賣，竟與詹文生（所犯共同販賣第二級毒品罪
    部分，業據原審法院於97年2月4日以96年度訴字第3907號判
    決處有期徒刑3年8月確定），基於販賣第二級毒品甲基安他
    命以營利之犯意聯絡與行為分擔，並以乙○○所有之BENQ廠
    牌廠牌手機1具 (配用門號0000000000號SIM晶片卡1枚）及
    詹文生持用不知情之張智凱所有之門號0000000000號手機，
    作為聯絡販賣第二級毒品甲基安非他命之工具，而由乙○○
    先於96年9月5日在臺中縣后里鄉某生鮮超市前，向綽號「小
    慧」之某不詳姓名年籍女子購得500元之第二級毒品甲基安
    非他命1小包，經取用少許後，乃於96年9月7日上午某時，
    在臺中縣后里鄉○○路342號3樓3A室，委請詹文生尋覓購毒
    者，並囑其順便探詢瘖啞人劉哲全有無購買意願，詹文生受
    託乃當場接續於同日上午10時10分、11時23分、11時27分，
    持用上開門號0000000000號之手機，發送簡訊至劉哲全使用
    之門號0000000000號手機，向劉哲全表示是否要購買毒品之
    意思，並請其前來上開臺中縣后里鄉○○路342號3樓3A室附
    近之338巷口面洽，劉哲全果於同日下午2時5分之前某時，
    騎乘機車前來該巷口附近超級商店前，經按鳴機車喇叭以招
    喚詹文生，適值詹文生外出，乙○○自樓上陽台探頭與劉哲
    全示意後，即行下樓與之接洽，然因乙○○不能瞭解劉哲全
    所使用之手語，雙方無法溝通，劉哲全乃先行離去，乙○○
    隨即持用其所有之上揭門號手機撥打行動電話聯絡詹文生告
    以上情。詹文生即於同日下午2時8分22秒，以上開門號
    00000000 00號行動電話，傳送：「東西（指毒品）多少錢
    」等文字之簡訊予劉哲全，即刻返回臺中縣后里鄉○○路
    342號3樓3A室以等候劉哲全前來接洽。劉哲全果於同日下午
    3時35分許，復行騎乘機車至上開巷口按鳴喇叭，詹文生聞
    聲即至屋外陽臺向劉哲全回應，並以手勢比出「1」、「5」
    以表示每1包第二級毒品甲基安非他命5百元，經劉哲全點頭
    允諾後，詹文生轉身向屋內之乙○○拿取第二級毒品甲基安
    非他命1包，下樓與劉哲全交易，並將該包第二級毒品甲基
    安非他命交付予劉哲全，先行向劉哲全收取僅有之300元價
    金，餘款200 元，則暫予賒欠，於雙方甫完成交易之際，適
    為在場埋伏查緝另件販毒案件之員警發覺，乃趨前逮捕，並
    當場扣得雙方完成交易之該第二級毒品甲基安非他命1小包
    及現金三百元、詹文生所使用之門號0000000000、0000
    000000號行動電話 (手機)、劉哲全使用之門號0000000000
    行動電話 (手機)各1具（均含SIM卡）。其時，乙○○見詹
    文生久未上樓，乃外出陽臺探看究竟，發覺詹文生及劉哲全
    為員警逮捕，迅即逃至隔壁房屋頂樓躲藏。惟經警方依詹文
    生之告知，獲悉其藏身處，乃前往查獲，並扣得乙○○所有
    之上開手機1具 ( 含其內裝配之門號0000000000號SIM晶片
    卡1枚）。
二、案經臺中縣警察局霧峰分局報告臺灣臺中地方法院檢察署檢
    察官偵查起訴。
    理    由
一、按被告以外之人於審判外之陳述，雖不符刑事訴訟法第159
    條之1至第159條之4等4條之規定，而經當事人於審判程序同
    意作為證據，法院審酌該言詞陳述或書面陳述作成時之情況
    ，認為適當者，亦得為證據。當事人、代理人或辯護人於法
    院調查證據時，知有同法第159條第1項不得為證據之情形，
    而未於言詞辯論終結前聲明異議者，視為有前項之同意，同
    法第159條之5定有明文。經查：證人劉哲全於警詢及偵查中
    之陳述，暨共同被告詹文生於警詢及偵查中關於上訴人即被
    告乙○○ (下稱被告)犯罪事實有關事項之陳述，性質上雖
    均屬傳聞證據，然已據訴訟當事人即被告及其選任辯護人暨
    檢察官於本院審理時，已表示不爭執其證據能力，經審酌上
    開筆錄作成時，並無不當取供之情形，認為以之作為本案之
    證據亦屬適當，是均具有證據能力。
二、訊據被告固坦承為警查扣之塑膠袋裝第二級毒品甲基安非他
    命1包係其於96年9月7日下午3時35分許在臺中縣后里鄉○○
    路342號3樓3A室交予詹文生等情，惟矢口否認有與詹文生共
    同販賣第二級毒品之犯行。辯稱：伊係因詹文生問伊有無甲
    基安非他命，而單純交付該包甲基安非他命予詹文生，並無
    與詹文生販賣第二級毒品甲基安非他命予劉哲全之意思云云
    。經查：(一)被告係於96年9月5日在臺中縣后里鄉某生鮮超市
    前，向綽號「小慧」者購得500元之第二級毒品甲基安非他
    命1小包，經取用少許後，乃在臺中縣后里鄉○○路342號3
    樓3A室處，將之交付詹文生，由詹文生持以於前揭巷口處與
    劉哲全完成毒品買賣交易等情，已據被告於96年9月8日警詢
    時、同日檢察官偵訊中及96年11月2日、原審法院暨本院歷
    次審理時供明在卷（分見警卷第14~15頁；上揭偵查卷第20~
    21頁；原審卷第14~15頁、第95~ 96頁、第204~207頁；本院
    上訴字卷第70頁反面、第73頁正面；本院上更(一)字卷第39頁
    反面、第61頁）。(二)上開為警查扣之塑膠袋裝第二級毒品甲
    基安非他命1包，已據囑託行政院衛生署草屯療養院鑑驗屬
    實在案（淨重0.34公克，驗餘淨重0.0319公克，空包裝重0.
    166公克），有該院草療鑑字第0960007868號鑑定書1份附卷
    可稽（見臺灣臺中地方法院檢察署96年度偵字第21440號偵
    查卷宗第64頁）。(三)詹文生係於96年9月7日下午3時35分許
    在臺中縣后里鄉○○路338巷口處，甫與劉哲全完成第二級
    毒品甲基安非他命買賣交易時，適為在場埋伏員警當場查獲
    等情，已經證人即共同被告詹文生於96年9月8日警詢時、於
    96年9月8日檢察官偵查中及97年1月15日原審審理時陳述明
    確在卷（分見警卷第5頁；上揭偵查卷第23~25頁；原審卷第
    209~212頁）。並經證人劉哲全於96年9月7日警詢時證稱：
    伊於96年9月7日下午3時許在臺中縣后里鄉○○路338巷口，
    正向詹文生購買第一級毒品甲基安非他命時，而為警查獲，
    並扣得甫向詹文生購得之甲基安非他命1包及自詹文生扣得
    伊交付予詹文生之300元，伊係幫友人前來購買毒品甲基安
    非他命；詹文生係將簡訊傳至伊門號0000000000號手機等語
    (見警卷第21~23頁)；復於96年9月8日偵查中證稱：本件扣
    案之300元現金係伊交付予詹文生，是要向詹文生購買第二
    級毒品甲基安非他命，是因為詹文生以電話傳送簡訊給伊，
    伊才知道詹文生那裡有毒品要賣等語（見上揭偵查卷第24
    頁）；又於96年12月18日原審審理時結證稱：為警查獲當天
    早上，伊在上班時，先接到詹文生傳送關於有毒品要賣之簡
    訊，叫伊去查獲地點，有告訴伊地址，但伊沒有過去，當天
    詹文生傳了好幾次簡訊給伊，伊不知道詹文生使用該行動電
    話門號，當天剛接收到簡訊時，看到該行動電話號碼，原本
    不知道是何人傳送的，但是因為簡訊上面有顯示文字是「文
    生」，伊才知道是誰，當天詹文生均是用同一個行動電話號
    碼發送簡訊給伊；同日下午2時許，詹文生還有傳一個內容
    為「東西多少錢」的簡訊給伊，伊知道詹文生有毒品，但是
    要帶錢去買，後來伊友人「阿竹」委託伊去買毒品，伊原本
    拒絕，但經不起「阿竹」再三拜託，所以伊才去為警查獲之
    地點，第一次去的時候，沒有人在該處，伊原本打算回去上
    班，但又接到簡訊，叫伊過去，第二次過去時，被告詹文生
    就下樓跟伊交談，並告訴伊要500元，但伊表示身上僅有300
    元，後來伊有將該300元交給詹文生，該300元是「阿竹」的
    ，伊將300元給詹文生，就是要買毒品；當天伊將300元交到
    詹文生手上後，警察才過來逮捕伊及詹文生，警察是在詹文
    生手上查扣現金300元現金等語（見原審卷第146~149頁、第
    151頁、第153頁及第155頁）。(五)證人即臺中縣警察局霧峰
    分局偵查隊小隊長石卓衡於96年12月18日原審審理時證述：
    當天伊等在查獲地點埋伏時，發現詹文生自口袋拿出第二級
    毒品甲基安非他命一小包交給劉哲全，伊等立即下車將詹文
    生及劉哲全逮捕；伊有看到詹文生已拿到證人劉哲全所交付
    之300元現金，後來是在詹文生手上查扣300元；劉哲全看到
    伊等時，馬上將該包第二級毒品甲基安非他命丟在地上，詹
    文生則說毒品不是他的，是另一個人的，要伊等一定要上樓
    去查給他毒品的人，後來伊看守詹文生，由另外三名同事到
    頂樓去查獲被告乙○○等語（見原審卷第138頁）；而證人
    即臺中縣警察局霧峰分局偵查佐劉正雄於96年12月18日原審
    審理時結證稱：伊等長期在臺中縣后里鄉查緝毒品，當天有
    接獲線報，說有一名毒品嫌疑人高志松常在該處附近遊藝場
    出沒，且時常有人在那裡交易毒品，所以伊等開偵防車在該
    處埋伏，看看高志松是否會出現，不到20分鐘後，伊先看到
    劉哲全騎乘機車進入臺中縣后里鄉○○路338巷內，再迴轉
    出來巷口之買家遊藝場門口鳴按喇叭後，伊即看到詹文生從
    買家遊藝場隔壁之342號3樓陽臺探頭出來看，劉哲全即在那
    裡用手比畫，後來劉哲全就到338巷口等，伊等懷疑他們是
    要進行毒品交易，等到詹文生從342號下來，走向劉哲全，
    並從左後口袋拿出毒品，交給劉哲全，劉哲全則交付300元
    現金給詹文生後，伊等立即下車表明身分，伊之兩個同事分
    別將劉哲全的雙手抓住，劉哲全就將毒品丟在地上；伊看到
    詹文生及劉哲全一手交錢一手交貨，詹文生拿出毒品之後，
    順手就接了300元，300元還沒有放入口袋，伊等過去逮捕詹
    文生時，詹文生手上剛好拿著300元等語（見原審卷第157頁
    ）。(六)詹文生於96年9月7日上午10時10分30秒、11時23分45
    秒、11時27分04秒確有持用門號0000000000號行動電話手機
    接續發送簡訊至證人劉哲全所使用門號0000000000手機；再
    於同日下午2時8分22秒許，復發送1則簡訊予證人劉哲全等
    情，亦有0000000 000號行動電話雙向通聯紀錄1份在卷可稽
    （見原審卷第46~4 7頁）。(七)揆之上開共同被告詹文生及證
    人劉哲全、石卓衡及劉正雄等人所述各節，彼此相契合，復
    有卷附搜索扣押筆錄扣押物目錄表、刑案現場測繪圖1份、
    查獲現場照片7張可稽（見警卷第31~43頁），及現金300元
    及上開第二級毒品甲基安非他命1包暨共同被告詹文生及證
    人劉哲全所使用之上開門號手機各1具扣案可證。堪認詹文
    生確有於上開時、地將甫取自被告之第二級毒品甲基安非他
    命交付予劉哲全，並收取300元，而交易完成等情甚明。
三、被告雖辯稱：伊並無委請詹文生尋覓購毒者，亦無囑其探詢
    劉哲全有無購毒意願云云。惟查：(一)證人即共同被告詹文生
    於96年9月8日檢察官初次偵訊時已供承：「剛開始是乙○○
    缺錢，託我幫他找買家，乙○○有遇到劉哲全，叫我打電話
    給劉哲全，問他是否需要毒品，說乙○○在愛買那邊等他，
    後來劉哲全就先過去，乙○○問他有無錢，劉哲全說身上只
    有三百元，乙○○說要五百元，乙○○聽不懂劉哲全在說什
    麼，所以才打電話叫我過去。」等語（見偵卷第24頁）；於
    97 年1月15日原審審理時結證稱：「（當天從你身上查扣的
    安非他命如何來？）向乙○○拿的」、「（你為何跟他拿？
    ）我跟他說劉哲全要買」、「你告訴他劉哲全要買毒品之後
    ，乙○○做何回應？）他就拿毒品給我，我跟他說我要五百
    元的毒品」、「（他有無說什麼話？）他說毒品就是五百元
    」、「（為何劉哲全會向你買毒品？）因為他一開始是先找
    乙○○說要找我，後來乙○○打電話跟我，我傳簡訊約劉哲
    全在查獲地點碰面，我一開始就知道劉哲全找我的目的就是
    要買毒品，所以我就傳簡訊跟他約在案發地點」、「（劉哲
    全要向你買毒品，當時你毒品要如何來？）我約他在那邊見
    面就是要帶他去跟乙○○買毒品」、「（你傳簡訊跟劉哲全
    約碰面地點前，你有沒有跟乙○○說劉哲全要買毒品之事？
    ）乙○○打電話跟我說劉哲全在找我時，我就有說劉哲全要
    買毒品」、「（你當時有無跟乙○○說劉哲全要跟你買毒品
    ？）有。我直接就跟乙○○說，叫他把毒品賣給劉哲全」、
    「（劉哲全後來騎機車第二次到你們查獲地點你是否有從陽
    臺探頭來看他？）是」、「（你看完之後，有無回到屋裡跟
    乙○○說劉哲全來？）在陽臺我直接轉頭跟乙○○說劉哲全
    要五百元的東西」、「（乙○○如何反應？）他直接從皮包
    拿出毒品交給我」等語明確在卷（見原審卷第209~211頁）
    。(二)被告於97年1月15日原審審理時供稱：詹文生返回臺中
    縣后里鄉○○路342號3樓3A室後約半個小時，劉哲全就前來
    ，詹文生聽到機車聲音後跑到陽臺去看，回來後就問伊有無
    第二級毒品甲基安非他命等語（見原審卷第201頁）。(三)被
    告於案發同日下午2時5分42秒、2時7分15秒、27分43秒均曾
    以其所使用之門號0000000000號行動電話撥打詹文生當時所
    使用之門號0000000000號行動電話，且詹文生甫於其2人通
    話結束後，即於同日2時8分22秒以其所使用之上開行動電話
    發送簡訊給劉哲全；而詹文生於當天上午即曾3次發送簡訊
    至劉哲全哲全所使用之行動電話時，其行動電話發射基地臺
    位置，均在臺中縣后里鄉○○路342號3樓3A室附近之臺中縣
    后里鄉○○路333號5樓樓頂；惟當天下午2時8分22秒許發送
    簡訊給劉哲全前後之2時8分21秒及28秒時使用行動電話時，
    其發射基地臺位置則均在臺中縣后里鄉○○段468之2號；其
    後於同日下午2時37分起，其所使用之行動電話發射基地臺
    位置，始又回到臺中縣后里鄉○○路333號5樓樓頂。又詹文
    生於案發當日上午在臺中縣后里鄉○○路342號3樓3A室發送
    簡訊予劉哲全之際，被告曾使用其上開行動電話對外聯絡，
    而其發射基地臺則與詹文生發送簡訊予劉哲全之行動電話發
    射基地臺射，均同在臺中縣后里鄉○○路333號5樓樓頂等情
    ，有上開門號行動電話雙向通聯紀錄在卷可稽（見原審卷第
    34~47頁）。(四)被告於96年11月20日原審準備程序期日亦供
    承：劉哲全於案發當日初次前來臺中縣后里鄉○○路338巷
    口找詹文生時，適值詹文生不在場，伊有自臺中縣后里鄉○
    ○路342號3樓3A室樓上陽台以手勢比畫要劉哲全去找詹文生
    ，但劉哲全示意伊下樓，經伊下樓後，因雙方無法溝通，伊
    即打行動電話給詹文生，劉哲全遂先行離開，第二次再來時
    ，詹文生已返回在場了等語（見原審卷第96頁）。(五)稽之上
    揭被告及詹文生所使用之行動電話於案發當日之通聯紀錄所
    示，堪認詹文生於案發當日上午發簡訊予劉哲全時，係與被
    告同處於臺中縣后里鄉○○路342號3樓3A室內無訛。再揆之
    瘖啞人劉哲全於案發當日下午初次前來洽買毒品，適詹文生
    外出，被告亦親自下樓接洽，並在雙方無法溝通時，即電請
    詹文生返回處理，詹文生接獲被告電話，果再發送簡訊予劉
    哲全邀約前來購毒，隨即返回臺中縣后里鄉○○路342號3樓
    3A室等候，聽聞劉哲全再次前來巷口附近按鳴機車喇叭時，
    即步出樓上陽台，經以手勢與劉哲全示意毒品之數量與價金
    後，迅即轉身向屋內之被告表示劉哲全欲購買500元之甲基
    安非他命，並當場向被告拿取扣案之甲基安非他命，下樓與
    劉哲全交易等情，核認證人詹文生上開於偵查中及原審審理
    時所述有關其何故多次發送簡訊予劉哲全，及雙方接洽毒品
    甲基安非他命買賣之交易過程等細節，信實有據，非屬虛妄
    之詞，足以採憑。(六)雖詹文生於96年9月8日警詢時曾供稱：
    劉哲全原本要買價值500元數量之第二級毒品甲基安非他命
    ，但因為被告身上僅剩一點點，不足500元，所以就告訴伊
    不用向劉哲全收錢，是因為證人劉哲全不知道，以為仍要付
    錢，所以就交給伊現金300元云云（見警卷第6~7頁）。然參
    之該包甲基安非他命係被告價購取得，被告與劉哲全素無交
    情可言，且被告亦自承：伊本身亦有施用毒品，從事包裝工
    作，每天約800元，須有工作才有薪水，復要負擔家計，500
    元對伊而言，算是多等語（見原審卷第203~204頁），衡情
    被告於己身染致毒品，且經濟非屬寬裕，猶捨得購毒免費供
    素昧平生之人施用，難認詹文生此部分之陳述與事理相合。
    況詹文生於當日警詢時隨即翻稱：「（那你拿去與劉哲全交
    易之安非他命是如何而來？）是跟乙○○買的」等語，亦見
    其所述明顯破綻，非屬實情，不能援引被告有利之認定。再
    證人劉哲全於96年12月18日原審審理時證稱：伊於案發當天
    警方查獲前，未曾在現場與被告相見云云（見原審卷第149~
    150頁）。惟被告於劉哲全於初次前來臺中縣后里鄉○○路
    338巷口時，被告確有出面與其洽談，當雙方無法溝通時，
    始電洽詹文生返回等情，已調查屬實如上述，證人劉哲全此
    部分之證述，亦與事證不符，不能採取。再被告於原審準備
    程序時雖供稱：案發當天伊與詹文生聯絡，並非撥入詹文生
    使用之門號0000000000號行動電話，而係詹文生自己使用之
    門號0000000000行動電話云云（見原審卷第95、96頁）。然
    稽之上開詹文生使用之門號0000000000行動電話與被告所使
    用之門號0000000000號行動電話，於案發當天並無任何通話
    紀錄等情，有該2門號之行動電話雙向通聯紀錄各1份附卷可
    證（見原審卷第32~40頁、第87~88頁），足認被告此部分之
    辯解不實，委無足採。至於證人詹文生於97年1月15日原審
    審理時雖復證稱：伊下樓時被告拿「兩包」毒品甲基安非他
    命給伊，叫伊拿下去問劉哲全要不要一起買，劉哲全不要，
    看伊要不要，如果要的話，一起收錢等語（見原審卷第213~
    214頁)。然本案並無另包甲基安非他命扣案可證，證人詹文
    生此部分之證述，因無其他證據可資證明，尚難據為被告不
    利之認定。
四、復按共同實施犯罪行為之人，在合同意思範圍以內，各自分
    擔犯罪行為之一部，相互利用他人之行為，以達其犯罪之目
    的者，即應對於全部所發生之結果，共同負責（最高法院28
    年上字第3110號判例參照）。再共同正犯，係共同實施犯罪
    行為之人，在共同意思範圍內，各自分擔犯罪行為之一部，
    相互利用他人之行為，以達其犯罪之目的，其成立不以全體
    均行參與實施犯罪構成要件之行為要件；參與犯罪構成要件
    之行為者，固為共同正犯；以自己共同犯罪之意思，參與犯
    罪構成要件以外之行為，或以自己共同犯罪之意思，事前同
    謀，而由其中一部分人實行犯罪之行為者，亦均應認為共同
    正犯，使之對於全部行為所發生之結果，負其責任（司法院
    大法官會議釋字第109號解釋參照、最高法院66年台上字第2
    527號判例參照）。揆之被告購得第二級毒品甲基安非他命
    ，委由詹文生尋覓購買者，並將第二級毒品甲基安非他命交
    予詹文生，使詹文生代為與劉哲全完成買賣交易，顯見被告
    與詹文生間就該次第二級毒品之交易，係在合同意思範圍以
    內，各自分擔犯罪行為之一部，相互利用他人之行為，以達
    其犯罪之目的，自應對於全部所發生之結果，共同負責，並
    不因其未出面完成交易或尚未取得價金而生影響。
五、按販賣第一級毒品甲基安非他命其罪責重大，故販賣行為均
    以隱匿方式為之，且既無公定價格，復容易因分裝而增減份
    量，而每次買賣之價量，亦常隨雙方關係深淺、資力、需求
    量及對行情之認知、來源是否充裕等因素，而異其標準，非
    可一概而論。是以販賣者從價差或量差中牟利之方式雖異，
    然其意圖營利之販賣行為則無二致，蓋毒品甲基安非他命屬
    量微價高之物，販賣者皆有暴利可圖，茍非意圖販賣營利，
    一般人焉有可能甘冒重度刑責而販賣毒品？況本案被告已供
    承其係於96年9月5日以500元向某「小慧」者購得第二級毒
    品甲基安非他命1小包，經取用少許後，始交予詹文生販賣
    予劉哲全等情在卷，而詹文生確以500元之價格與劉哲全成
    交，顯見其有營利之情事甚明。綜上所述，被告與詹文生共
    同販賣第二級毒品甲基安非他命之上開犯行，事證明確，足
    以認定，應依法論科。
六、查甲基安非他命係毒品危害防制條例第2條第2項第2款所列
    之第二級毒品，核被告所為係犯毒品危害防制條例第4條第1
    項之販賣第二級毒品罪。又被告基於販賣第二級毒品之目的
    而持有之行為，已為販賣之高度行為所吸收，不另論罪。被
    告與詹文生2人就上開犯行，互有犯意聯絡及行為分擔，應
    論以共同正犯。復按販賣第二級毒品罪之法定刑為無期徒刑
    或7年以上有期徒刑者，得併科新台幣七百萬元以下罰金，
    然同為販賣第二級毒品者，其原因動機不一，犯罪情節未必
    盡同，或有大盤毒梟者，亦有中、小盤之分，所造成危害社
    會之程度自屬有異，而法律科處此類犯罪，所規定之法定最
    低本刑卻相同，顯有違「罰當其罪」之比例原則。職是之故
    ，若審酌個案情狀，認為量處低於7年之有期徒刑，即可收
    懲儆之效，並足以達到防衛社會目的者，自非不可依客觀之
    犯行與主觀之惡性二者加以考量其情狀，是否有可憫恕之處
    ，適用刑法第59條之規定，酌量減輕其刑，期使個案裁判之
    量刑，能斟酌至當，符合比例原則。揆之本案卷證資料，被
    告販賣第二級毒品之情節及所得財物，顯無從與大盤毒梟相
    擬，核其情節，若處以法定最低本刑，猶嫌過重，實屬情輕
    法重，在客觀上足以引起一般之同情，難認無可憫恕之處，
    依其情狀處以有期徒刑，始符量刑之平允，爰依刑法第59
    條之規定，酌量減輕其刑。
五、原審判決認定被告觸犯共同販賣第二級毒品罪，事證明確，
    予以論罪科刑，固非無見。惟被告係以扣案之BENQ廠牌手機
    1具配用門號0000000000號SIM晶片卡1枚，撥打電話聯絡詹
    文生，再由詹文生以門號0000000000號行動電話傳送簡訊予
    劉哲全洽詢購毒事宜，則被告上開扣案之手機及配用之門號
    SIM晶片卡1枚，顯係供本案販賣毒品所用之物，原審判決未
    予認定，併宣告沒收，尚欠允洽。再原判決認共同正犯詹文
    生於毒品買賣交易完成後，並未向劉哲全收足價金，僅暫收
    取300元，則被告共同犯罪所得財物既僅300元，原判決併將
    尚未取得之200元諭知沒收，且就被告共同販毒所得之金錢
    ，未諭知應與詹文生連帶沒收，殊有未合。又該包甲基安非
    他命既已交付劉哲全，自應於劉哲全所犯之罪案中諭知沒收
    ，原判決於本案諭知沒收，亦有未當。是以被告上訴否認共
    同販賣第二級毒品犯行，雖不足取，為無理由。但原審判決
    既有上開可議之處，仍應由本院將判決全部撤銷改判。爰審
    酌被告販賣第二級毒品，足以使購買施用者導致生理成癮性
    及心理之依賴性，抑且戕害國民身心健康及危害社會治安，
    及其販賣之次數、數量、金額、時間及犯罪之動機、目的暨
    犯後之態度等一切情狀，量處如主文第2項所示之刑。按共
    同正犯之犯罪所得，係合併計算，為避免執行時發生重複沒
    收之情形，故各共同正犯之間係採連帶沒收主義，於各該共
    同正犯之同一或先後所為之判決內，於裁判時應就共同正犯
    諭知連帶沒收，不得就全體共同正犯之總所得，對各該共同
    正犯分別重複諭知沒收。本案經警當場查扣之300元係被告
    與詹文生共同販賣第二級毒品所得之金錢，爰諭知被告應與
    共同正犯詹文生連帶沒收之。又按毒品危害防制條例第19條
    第1項復規定犯同條例第4條至第9條、第12條、第13條或第
    14條第1項、第2項之罪者，其供犯罪所用之物，均需諭知沒
    收之，法院無審酌之餘地（最高法院95年度臺上字第305號
    判決要旨參照）。查扣案之BENQ廠牌手機1具係被告所有，
    已據其供承在卷 (見本院卷第39頁反面)，而參之目前電信
    業者已明確覆知法院關於行動電話門號之SIM晶片卡，於消
    費者申辦完成行動電話門號使用手續，經交付消費者，該物
    之所有權即移轉於消費者取得等情無訛 (參見卷附臺灣高等
    法院97年4月22日院通刑敬97上重(二)14字第0970006512號函
    附件)。是以上揭手機所配用之門號0000000000號SIM晶片卡
    1枚，既已移歸被告取得使用，不問原申請人為何人，均應
    認係被告所有無訛。又核之上開被告所有之手機1具及配用
    門號之SIM晶片卡1枚，核均係供犯本案販賣第二級毒品之罪
    所用之物，爰依法宣告沒收之。至於共犯詹文生用以聯絡劉
    哲全販賣第二級毒品之扣案手機及配用之門號0000000000號
    SIM卡1枚，係案外人張智凱所有等情，業據被告及詹文生陳
    明在卷（見原審卷第78頁；本院卷第40頁），並有該行動電
    話使用人資料1份附卷可稽（見原審卷第33頁）。至於為警
    併予扣案之劉哲全所有手機及門號0000000000號行動電話SI
    M卡1枚及共犯詹文生所有之另具門號0000000000號手機，核
    非屬本案被告共同犯本案之罪所用之物，依法均不能併予本
    案宣告沒收，併此敘明。
據上論結，應依刑事訴訟法第369條第1項前段、第364條、第299
條第1項前段，毒品危害防制條例第4條第2項、第19條第1項，刑
法第11條、第28條、第59條、判決如主文。
本案經檢察官甲○○到庭執行職務。
中    華    民    國    97    年    10    月    14    日
            刑事第三庭    審判長法  官  王  增  瑜
                                法  官  廖  柏  基
                                法  官  蔡  紹  良
上列正本證明與原本無異。
如不服本判決應於收受送達後10日內向本院提出上訴狀，其未敘
述上訴之理由者並得於提起上訴後10日內向本院補提理由書（均
須按他造當事人之人數附繕本）。
                                書記官  許  麗  花
中    華    民    國    97    年    10    月    20    日


司法院資訊處製作；財團法人民間司法改革基金會備份。
